臺灣高等法院臺南分院刑事判決
                                   111年度上訴字第837號
                                   111年度上訴字第838號
上  訴  人  臺灣雲林地方檢察署檢察官
上  訴  人  
即  被  告  甲○○


選任辯護人  蘇書峰律師（法扶律師）
上列上訴人等因被告違反兒童及少年性剝削防制條例案件，不服
臺灣雲林地方法院109年度訴字第733號、110年度訴字第326號中
華民國111年3月30日第一審判決（起訴案號：臺灣雲林地方檢察
署109年度偵字第5141、5889、6492號；追加起訴案號：110年度
偵字第2946、3541號），提起上訴，本院判決如下：
    主  文
原判決關於附表一編號1、2、4、5、6之宣告刑及定應執行刑部
分均撤銷。
甲○○處如附表一編號1、2、4、5、6所示之刑。
其他上訴駁回（即附表一編號3、7部分）。
前開撤銷及駁回部分所處之刑，應執行有期徒刑肆年。
    事實及理由
一、刑事訴訟法第348條於民國110年6月18日修正施行：「上訴
    得對於判決之一部為之。對於判決之一部上訴者，其有關係
    之部分，視為亦已上訴。但有關係之部分為無罪、免訴或不
    受理者，不在此限。上訴得明示僅就判決之刑、沒收或保安
    處分一部為之。」同日修正施行之刑事訴訟法施行法第7條
    之13規定：「中華民國110年5月31日修正通過之刑事訴訟法
    施行前，已繫屬於各級法院之案件，於施行後仍適用修正前
    刑事訴訟法第348條規定；已終結或已繫屬於各級法院而未
    終結之案件，於施行後提起再審或非常上訴者，亦同。」又
    110年6月18日刑事訴訟法第348條修正施行前已繫屬於第一
    審或第二審法院之案件，在修正施行後始因上訴而繫屬於第
    二審或第三審法院者，應適用修正後規定以定其上訴範圍（
    最高法院110年度台上大字第5375號裁定意旨參照）。經查
    ：本案於上述規定修正施行之後始繫屬於本院（見本院卷1
    第3頁、卷2第3頁），上訴之效力及範圍應依修正後第348條
    規定。而原審判決後，檢察官及被告均僅就原判決刑之部分
    提起上訴（見本院卷1第284-285頁），是本件審判範圍僅及
    於原判決刑之部分。
二、本案據以審查原判決之量刑妥適與否之原審所認定犯罪事實
    及其罪名部分：
　㈠原判決認定之犯罪事實：
　　甲○○於108年7月至109年7月間，主觀上已預見附表一編號1
    至7所示之甲女、乙女、丙女、丁女、戊女、己女、庚女，
    可能係未滿12歲之兒童或12歲以上未滿18歲之少年，心智年
    齡均未臻成熟，仍基於以引誘使兒童或少年拍攝猥褻行為照
    片、影片而不違背本意之不確定故意，在不詳地點，使用手
    機上網，並透過臉書、通訊軟體「LINE」或交友軟體「探探
    」，以附表一編號1至7所示之署名搭配年輕清秀男子之照片
    ，掩蓋其真實身分，吸引附表一編號1至7所示之兒童甲女、
    少年乙女、丙女、丁女、戊女、己女、庚女與甲○○在網路上
    建立好友關係後，分別於附表一編號1至7所示時間、方式，
    與附表一編號1至7所示之兒童、少年接觸對談，過程中使用
    親暱、曖昧或輕挑之用語，使附表一編號1至7所示之兒童、
    少年誤認甲○○為上開照片所示之人，而對甲○○產生興趣、好
    感，並以為甲○○有真心會面、交往意願，進而依甲○○之要求
    在各自住處，自拍如附表一編號1至7所示猥褻行為之數位照
    片、影片，再透過臉書通訊軟體「Messenger」、「LINE」
    傳送檔案給甲○○，甲○○即以此引誘方式對附表一編號1至7所
    示之兒童、少年為性剝削行為。
  ㈡原判決認定之被告所犯罪名：　　　
　　附表一編號1部分，係犯兒童及少年性剝削防制條例第36條
    第2項之引誘使兒童製造猥褻行為之電子訊號罪；就附表一
    編號2至7部分，均係犯兒童及少年性剝削防制條例第36條第
    2項之引誘使少年製造猥褻行為之電子訊號罪。所犯上開7罪
    ，應予分論併罰。
三、上訴意旨之論斷：　
　㈠檢察官上訴意旨主張：被告利用被害人年幼、智識仍未發展
    成熟或發展較為遲緩之狀況而為本件犯行，影響本件被害人
    身心發展甚鉅，實值非難；被告於審理中雖然坦承犯行，但
    仍供稱：我不是很明確知悉被害人之年齡等語，觀之被告與
    被害人乙女之對話紀錄，被告應能明確知悉被害人乙女之年
    齡為12歲以上未滿18歲之少年，可見被告並未就犯罪事實之
    細節均坦白陳述；況被告於審理中稱：「（你為什麼這麼長
    的時間，對這麼多的女生做這樣的事情？）忘記了」，可見
    被告對於本件犯行並非真誠反省，且被告未有填補被害人損
    害之心意，犯後態度不佳。原審未審酌上情，量刑似嫌過輕
    。
　㈡被告上訴意旨主張：被告並非明確知悉本件被害人均係未滿1
    8歲之少年，其僅有不確定故意，與直接故意之惡性尚有區
    別；被告係引誘使被害人拍攝猥褻照片，並未以強暴、脅迫
    、恐嚇方式逼迫拍攝照片，此與招募、容留、媒介等方式之
    惡性有所差別，基本上被害人仍留有大部分自主權，被告犯
    罪情節相對較輕微，應依刑法第59條規定減輕其刑；被告已
    與甲女達成和解，其餘被害人因被告無法負擔全額賠償金而
    無法達成和解，惟已各自賠償其等新台幣（下同）34,000元
    ，原審量刑實屬過重。
　㈢關於其他刑之加重、減輕事由：
　⒈被告前因妨害性自主案件，經臺灣雲林地方法院以103年度侵
    訴字第29號判處有期徒刑6月、4月，應執行有期徒刑8月確
    定，於105年4月27日易科罰金執行完畢等情，為被告所坦認
    ，並有臺灣高等法院被告前案紀錄表在卷可參（見本院卷1
    第95、301頁），是被告於受徒刑之執行完畢後，5年內故意
    再犯本案有期徒刑以上之各罪，均為累犯。經審酌被告於前
    開案件執行完畢後，竟不思悔改，再犯本案，足認其刑罰反
    應力薄弱，本案不因累犯之加重致被告所受刑罰因而受有超
    過其所應負擔罪責，及使其等人身自由因而受過苛侵害之情
    形，適用累犯規定加重，核無大法官釋字第775號解釋所稱
    罪刑不相當之情形，爰均依刑法第47條第1項之規定加重其
    刑。　
　⒉按刑法第59條之酌量減輕其刑，必於犯罪另有特殊原因或情
    狀，在客觀上足以引起一般同情，而確可憫恕者，認為即予
    宣告法定低度刑期，猶嫌過重者，或因立法至嚴，確有情輕
    法重之情形，始有其適用（最高法院98年度台上字第4603號
    判決意旨參照）。經查：被告為本案行為時，為具有一定智
    識程度與判斷能力之人，預見附表一所示之被害人可能是兒
    童或少年，竟為滿足自己之私慾，透過網路引誘前揭被害人
    拍攝裸露身體之照片或影片傳送予己，所為已嚴重危害被害
    人之身心健康及人格發展；另被告於95年間因妨害性自主案
    件，經法院判處有期徒刑4年確定，又於109年間，因違反兒
    童及少年性剝削防制條例案件，經法院定應執行有期徒刑4
    月確定，有台灣高等法院被告前案紀錄表附卷可參（見本院
    卷1第93-94、97頁），被告素行極為不良，屢屢再犯相類似
    之性犯罪案件，於本案犯行更有7次，犯罪情節實屬嚴重，
    是本院認被告上開犯行在客觀上實不足引起一般同情而有情
    輕法重之憾，是被告上開犯行並無適用刑法第59條規定酌減
    其刑之餘地。
　㈣撤銷原判決之理由（即附表一編號1、2、4、5、6部分）：
　⒈原審就被告犯行，認罪證明確，應予論罪科刑，固非無據，
    然按，刑罰之量定，固屬法院自由裁量之職權行使，惟刑事
    審判之量刑，旨在實現刑罰權之分配的正義，故法院對科刑
    判決之被告量刑，應符合罪刑相當原則，使罰當其罪，以契
    合人民之法律感情。此所以刑法第57條明定科刑時應審酌一
    切情狀，尤應注意該條所列各款情形，以為科刑輕重之標準
    。而刑罰之量定，固屬事實審之職權，惟我國現階段第二審
    仍採覆審制，對於事實之認定、法律適用及量刑，均應予重
    複調查審認，是以，第二審於量刑時或審酌原審量刑是否妥
    適時，亦應受刑法第57條規定之拘束，倘刑法第57條所列各
    款事由所依據之事實，與第一審所認定者不符，而影響到行
    為人之責任輕重之判定時，原審依據原認定事實所導出之刑
    度，即難認妥適。經查：被告於上訴後，已與被害人甲女之
    法定代理人達成和解，並如數給付其等8萬元，有和解書在
    卷可佐（見本院卷1第19頁），被告雖未與其他被害人達成
    和解，惟亦賠償乙女、丁女、戊女、己女之法定代理人各34
    ,000元，有本院訊問筆錄在卷可佐（見本院卷1第137-139頁
    ），此項被告犯後態度及對於被害人之彌補賠償，乃原審未
    及審酌，此部分量刑即有未洽。
　⒉檢察官上訴意旨指摘原判決此部分量刑過輕，惟被告既與被
    害人甲女達成和解，並賠償部分被害人之損害，即無量刑過
    輕之問題，檢察官上訴為無理由；被告上訴意旨指摘原判決
    此部分量刑過重部分，非無理由，且原判決亦有前開違誤之
    處，自應由本院將原判決此部分撤銷改判，以期適法。被告
    定應執行刑部分亦失所附麗，並予撤銷。
　⒊爰審酌被告於95年間因妨害性自主案件，經法院判處有期徒
    刑4年確定，又於109年間，因違反兒童及少年性剝削防制條
    例案件，經法院定應執行有期徒刑4月確定，有台灣高等法
    院被告前案紀錄表附卷可參（見本院卷1第93-94、97頁），
    素行極為不良，被告為滿足自己之私欲，竟經由網路社群軟
    體，隱瞞自己真實身分，與被害人成為好友後，預見被害人
    為兒童或少年，思慮不周，進而引誘被害人自拍如附表一編
    號1、2、4、5、6所示之照片或影片傳送予被告，所為足已
    造成被害人相當程度之心理創傷，犯罪情節及所生危害非輕
    ，惟念其已與被害人甲女之法定代理人達成和解，並賠償乙
    女、丁女、戊女、己女之法定代理人各34,000元，暨其於本
    院自承國中畢業、離婚、育有1名子女、現獨居、目前從事
    房屋修繕、收入不固定（見本院卷1第302頁）等一切情狀，
    分別量處如附表一編號1、2、4、5、6所示之刑。
  ㈤維持原判決之理由（即附表一編號3、7部分）：　　　
  ⒈原審審酌被告有上開前科，素行不佳，為滿足自己之私欲，
    竟經由網路社群軟體，隱瞞真實身分，與被害人成為好友後
    ，預見被害人為兒童或少年，思慮不周，進而引誘被害人自
    拍如附表一編號3、7所示之照片或影片傳送給被告，所為足
    已對被害人身心造成一定之心理創傷，實不可取，其犯後坦
    認所為之客觀事實，因經濟能力，未能與被害人達成和解，
    而未能賠償被害人損失，併參酌被害人丙女母親表示：丙女
    沒有受到實質傷害，對本案沒有意見，請依法處理等語、被
    害人庚女及父母親則未表示意見，被告經診斷有失眠、焦慮
    症，及被告上開自陳之智識程度、家庭及經濟狀況，暨檢察
    官、被告及辯護人對量刑之意見等一切情狀，分別量處如附
    表一編號3、7所示之刑，經核原判決量刑尚屬允當。
  ⒉檢察官上訴意旨指摘原判決量刑過輕，被告上訴意旨仍指摘
    原判決量刑過重，惟按，量刑之輕重，屬事實審法院得依職
    權自由裁量之事項，苟已斟酌刑法第57條各款所列情狀，而
    未逾越法定刑度，不得遽指為違法。原審法院此部分所量處
    被告刑責，已審酌被告之素行、犯罪情節、犯罪所生損害、
    犯罪後態度、智識程度、家庭及經濟狀況等一切情狀，於法
    定刑度內妥為裁量，並無不當或違法之情形，復與比例原則
    、平等原則、罪責相當原則相合。被告雖未能與丙女及庚女
    達成和解或未賠償其等損害，惟此係因被害人未於本院調解
    程序到場所致，被告並非毫無賠償之意，且原審所量處有期
    徒刑3年6月已非法定最低刑度，難認原審量刑有過輕之處；
    又被告上訴請求依刑法第59條減輕其刑，為無理由，已如前
    述，是此部分檢察官及被告之上訴均無理由，應予駁回。
四、另就被告前開撤銷及上訴駁回部分所處之刑，定應執行有期
    徒刑4年。
五、應適用之法條：
  ㈠刑事訴訟法第368條、第369條第1項前段、第373條。
  ㈡刑法第47條第1項、第51條第5款。
本案經檢察官李文潔提起公訴及追加起訴，檢察官顏鸝靚提起上
訴，檢察官蔡麗宜到庭執行職務。
中　　華　　民　　國　　111 　年　　9 　　月　　28　　日
                  刑事第六庭    審判長法  官  吳勇輝
                                      法  官  黃國永
                                      法  官  吳錦佳
以上正本證明與原本無異。
如不服本判決應於收受送達後20日內向本院提出上訴書狀，其未
敘述上訴理由者，並得於提起上訴後20日內向本院補提理由書（
均須按他造當事人之人數附繕本）「切勿逕送上級法院」。
　　　　　　　　　　　　　　　　　　　書記官  王杏月
中　　華　　民　　國　　111 　年　　9 　　月　　28　　日
本判決論罪科刑條文：
兒童及少年性剝削防制條例第36條
拍攝、製造兒童或少年為性交或猥褻行為之圖畫、照片、影片、
影帶、光碟、電子訊號或其他物品，處1年以上7年以下有期徒刑
，得併科新臺幣1百萬元以下罰金。
招募、引誘、容留、媒介、協助或以他法，使兒童或少年被拍攝
、製造性交或猥褻行為之圖畫、照片、影片、影帶、光碟、電子
訊號或其他物品，處3年以上7年以下有期徒刑，得併科新臺幣3
百萬元以下罰金。
以強暴、脅迫、藥劑、詐術、催眠術或其他違反本人意願之方法
，使兒童或少年被拍攝、製造性交或猥褻行為之圖畫、照片、影
片、影帶、光碟、電子訊號或其他物品者，處7年以上有期徒刑
，得併科新臺幣5百萬元以下罰金。
意圖營利犯前三項之罪者，依各該條項之規定，加重其刑至二分
之一。
前四項之未遂犯罰之。
第1項至第4項之物品，不問屬於犯罪行為人與否，沒收之。

附表一：
編號 被害人 ①被告與被害人互相成為好友之軟體 ②被告署名 被告引誘被害人之方式 ①被害人傳送照片或影片電子訊號給被告之時間 ②被害人傳送給被告之照片、影片 ③傳送方式 原判決主文及本院判決主文 1 代號BL000-Z000000000號（張○○，97年3月生，案發時為未滿12歲之兒童，其餘年籍資料詳卷，下稱甲女） ①臉書 ②張智凱 偽稱自己為高中生，聲稱甲女為老婆、想甲女、愛甲女，反覆要求甲女傳送自拍之裸照。 ①108年11月12日 ②裸身照片1張（上半身） ③「Messenger」 原判決主文： 甲○○引誘使兒童製造猥褻行為之電子訊號罪，累犯，處有期徒刑參年捌月。      本院判決主文： 原判決關於此部分宣告刑撤銷。 甲○○處有期徒刑參年。 2 代號BL000-Z000000000號（高○○，96年5月生，案發時為12歲以上未滿18歲之少年，其餘年籍資料詳卷，下稱乙女） ①臉書、LINE ②王銘峰、豪哥 稱呼乙女為老婆，要求與乙女見面，想看乙女之裸照，想與乙女發生性行為，反覆要求以女傳送自拍之裸照。 ①109年5月9日 ②裸身照片1張 ③「Messenger」　 原判決主文： 甲○○引誘使少年製造猥褻行為之電子訊號罪，累犯，處有期徒刑參年陸月。      本院判決主文： 原判決關於此部分宣告刑撤銷。 甲○○處有期徒刑參年肆月。 3 代號BL000-Z000000000號（張○○，92年5月生，案發時為12歲以上未滿18歲之少年，領有輕度智能障礙手冊，其餘年籍資料詳卷，下稱丙女） ①探探、LINE ②李俊彥、豪哥 傳送虛偽之年輕男子照片，稱呼丙女為老婆或寶貝。 ①109年7月間某日 ②裸身照片2張（全身、半身） ③「LINE」  原判決主文： 甲○○引誘使少年製造猥褻行為之電子訊號罪，累犯，處有期徒刑參年陸月。      本院判決主文： 上訴駁回。 4 代號BL000-Z000000000號（黃○○，92年4月生，案發時為12歲以上未滿18歲之少年，領有輕度智能障礙手冊，其餘年籍資料詳卷，下稱丁女） ①探探、LINE ②李俊彥、豪哥 稱呼丁女為親愛的、寶貝，欲與丁女見面發生性行為。 ①109年6月中旬某日 ②裸身照片7張 ③「LINE」 原判決主文： 甲○○引誘使少年製造猥褻行為之電子訊號罪，累犯，處有期徒刑參年陸月。      本院判決主文： 原判決關於此部分宣告刑撤銷。 甲○○處有期徒刑參年肆月。 5 代號BL000-Z000000000號、AV000-Z000000000號（林○○，96年6月生，案發時為12歲以上未滿18歲之少年，其餘年籍資料詳卷，下稱戊女） ①臉書 ②王銘峰 偽稱自己為國二升國三，稱呼戊女為老婆或寶貝，想與戊女見面等 ①108年7、8月間某日 ②裸身照片8張、裸身影像4段 ③「Messenger」 原判決主文： 甲○○引誘使少年製造猥褻行為之電子訊號罪，累犯，處有期徒刑參年陸月。      本院判決主文： 原判決關於此部分宣告刑撤銷。 甲○○處有期徒刑參年肆月。 6 代號AV000-A（起訴書誤載為S）109085號（劉○○，96年9月生，案發時為12歲以上未滿18歲之少年，領有輕度智能障礙手冊，其餘年籍資料詳卷，下稱己女） ①臉書 ②張書城 稱呼己女為老婆、詢問己女有無想伊、在想己女。 ①109年3月間 ②裸身照片數張、裸身影像 ③「Messenger」　 原判決主文： 甲○○引誘使少年製造猥褻行為之電子訊號罪，累犯，處有期徒刑參年陸月。       本院判決主文： 原判決關於此部分宣告刑撤銷。 甲○○處有期徒刑參年肆月。 7 代號BL000-Z000000000號（郭○○，95年6月生，案發時為12歲以上未滿18歲之少年，其餘年籍資料詳卷，下稱庚女） ①探探、LINE ②TOM、恩、情意綿綿 　 稱呼庚女為老婆、寶貝等，要求庚女傳猥褻裸露影片檔。 ①109年2月至6月（庚女國中二年級下學期） ②裸身影像1段 ③「LINE」 原判決主文： 甲○○引誘使少年製造猥褻行為之電子訊號罪，累犯，處有期徒刑參年陸月。       本院判決主文： 上訴駁回。